【裁判字號】    89,訴,263
【裁判日期】    890726
【裁判案由】    違反著作權法
【裁判全文】
臺灣屏東地方法院刑事判決                          八十九年度訴字第二六三號
    公  訴  人  臺灣屏東地方法院檢察署檢察官
    被      告  甲○○
    被      告  丙○○
右列被告因違反著作權法案件，經檢察官提起公訴（八十九年度偵字第一七四五、二
０三七、二０三八號），本院判決如左：
     主  文
甲○○以明知係侵害電腦程式著作財產權之重製物而仍作為直接營利之使用為常業，
累犯，處有期徒刑壹年貳月。如附表所示之盜版光碟計肆佰肆拾陸片、目錄伍拾肆本
，均沒收。
丙○○幫助以明知係侵害電腦程式著作財產權之重製物而仍作為直接營利之使用為常
業，處有期徒刑柒月，緩刑參年。
     事  實
一、甲○○前因麻醉藥品管理條例案件，經本院於民國八十五年十月二十七日判處有
    期徒刑三月確定，甫於八十五年十二月十四日易科罰金執行完畢，不知警惕，復
    於八十九年三月初某日，在高雄市○○路某處向綽號「阿老仔」之男子（姓名年
    籍不詳）以每片新台幣（下同）一百五十元之價格販入數量不詳之盜版電腦光碟
    ，其明知上開光碟係侵害他人電腦程式著作財產權之重製物（按上開光碟所侵害
    之電腦程式著作財產權分別為趨勢科技股份有限公司、友立資訊股份有限公司等
    多家公司所享有），竟基於常業之犯意，自同年三月四日起，在屏東縣屏東市○
    ○路某處、屏東市○○路與仁愛路交岔口家樂福商場前，設攤將上開光碟作為直
    接營利之使用，先後多次以每片二百五十元之價格出賣前開光碟與不特定之顧客
    以牟利。嗣於同年三月九日二十二時五分許，甲○○委託丙○○在前揭家樂福商
    場前之攤位幫助其看顧前開光碟攤位，約五分鐘後即遭警當場查獲，並扣得甲○
    ○所有之前開光碟四百四十六片（起訴書誤載為四百七十一片）及供甲○○出賣
    前揭光碟所用之目錄五十四本。
二、案經趨勢科技股份有限公司、友立資訊股份有限公司訴由內政部警政署保安警察
    第二總隊第五大隊第三中隊移送台灣屏東地方法院檢察署檢察官偵查起訴。
     理  由
一、訊之被告甲○○固坦認設攤販賣盜版光碟之事實，惟否認以之為常業，辯稱：其
    僅於查獲當天第一次販賣即被查獲；被告丙○○則矢口否認有何右揭犯行，辯稱
    ：其前往找朋友甲○○發結婚帖子，因甲○○要買便當，即叫被告丙○○在該處
    等他回來云云。經查：右揭事實，業據告訴代理人乙○○指述甚詳，並經被告甲
    ○○、丙○○在警訊自白屬實，且所供互核相符，此外，並有如附表所示之盜版
    光碟四百四十六片、目錄五十四本扣案足佐，及現場照片、正版軟體封面影本、
    內政部著作權登記簿謄本等件附卷可憑；而扣案之光碟計四百四十六片，係屬重
    製趨勢科技股份有限公司、友立資訊股份有限公司等多家公司之電腦著作物一節
    ，亦經本院勘驗上開光碟片，製有勘驗筆錄在卷可稽，被告甲○○、丙○○在警
    訊之自白即與事實相符。被告丙○○事後雖翻異前言，供稱未幫忙看顧攤位，顯
    係事後卸責之詞，不足採信。又按刑法上所謂常業犯，指反覆以同種類行為為目
    的之社會活動之職業性犯罪而言，至於犯罪所得之多寡，是否恃此犯罪為唯一之
    謀生職業，則非所問，縱令兼有其他職業，仍無礙於常業犯罪之成立，最高法院
    八十五年度台上字第五一０號著有判例。本件被告明知其所有如附表所示之光碟
    片，均屬侵害他人電腦著作財產權之重製物，仍意圖營利而販賣交付予不特定人
    牟利，且扣案之光碟數量非少，如以每片一百五十元、二百五十元之進、出價計
    算，其價值即逾六萬元、十一萬元，而被告自八十九年三月四日起至同年三月九
    日止，在夜市商展場販賣，則核其數量、販賣地點與流動性，堪認係反覆實施該
    社會活動為職業，被告甲○○辯稱「非以之為常業」，亦不足採。事證明確，被
    告二人犯行堪以認定。
二、核被告甲○○、丙○○所為均係以犯著作權法第九十三條第三款之罪為常業，而
    應依同法第九十四條規定處斷。被告丙○○僅答允幫忙看顧攤位，並未收取報酬
    ，或將該光碟販賣與購買者，堪認係屬幫助犯，應依刑法第三十條第二項規定減
    輕其刑，公訴人認其與被告甲○○，具有犯意連絡與行為分擔，為共同正犯，容
    有誤會。又被告甲○○前因違反麻醉藥品管理條例案件，經本院於八十五年十月
    二十七日判處有期徒刑三月確定，甫於八十五年十二月十四日易科罰金執行完畢
    ，有其全國前案紀錄表在卷足參，其與上開刑之執行完畢後，五年以內再犯有期
    徒刑以上之本罪，為累犯，依刑法第四十七條規定加重其刑。茲審酌被告圖利犯
    罪之動機、目的、手段、所生危害、大皆坦認態度尚佳等情及其他一切情狀，量
    處如主文所示之刑。被告丙○○前未曾受有期徒刑以上刑之宣告，有其全國前案
    紀錄表在卷足參，其經此追訴審判，當知警惕而無再犯之虞，本院認其所受宣告
    刑，以暫不執行為適當，爰依刑法第七十四條第一款規定併予宣告緩刑三年，以
    啟自新。扣案如附表所示之盜版光碟計四百四十六片及目錄五十四本，均係被告
    所有供本件犯罪所用或預備之物，業經被告供明在卷，依刑法第三十八條第一項
    第二款規定宣告沒收。
據上論斷，應依刑事訴訟法第二百九十九條第一項前段，著作權法第九十四條、刑法
第十一條前段、第三十條第二項、第四十七條、第七十四條第一款、第三十八條第一
項第二款，判決如主文。
中        華        民        國    八十九  年    七    月    二十六    日
                                    臺灣屏東地方法院刑事第一庭
                                        法  官  蕭  世  昌
右判決正本證明與原本無異。
對於本判決如有不服應於收受送達後十日內向本院提出上訴書狀上訴於台灣高等法院
高雄分院並按他造當事人之人數附具繕本。
                                        書記官  曾  文  玲
中      華      民      國    八十九   年      七       月    二十六   日
附錄本案論罪科刑法條
著作權法第九十四條：以犯第九十一條、第九十二條或第九十三條之罪為常業者，處
一年以上七年以下有期徒刑，得併科新台幣四十五萬元以下罰金。
著作權法第九十三條：有左列情形之一者，處二年以下有期徒刑，得併科新台幣十萬
元以下罰金。
一、侵害第十五條至第十七條規定之著作人格權者。
二、違反第七十條規定者。
三、以第八十七條各款方法之一侵害他人之著作權者。


司法院資訊處製作；財團法人民間司法改革基金會備份。
